臺灣高等法院刑事判決
109年度上易字第869號
上  訴  人  
即  被  告  林俊鴻



上列上訴人因違反毒品危害防制條例案件，不服臺灣宜蘭地方法
院109年度易字第5號，中華民國109年2月24日第一審判決（起訴
案號：臺灣宜蘭地方檢察署108年度毒偵字第785號），提起上訴
，本院判決如下：
    主  文
上訴駁回。
    事  實
一、林俊鴻前於民國98年間，因施用毒品案件，經原審法院以98
    年度毒聲字第67號裁定送觀察、勒戒後，因認無繼續施用毒
    品之傾向，於99年12月29日執行完畢釋放出所，並由臺灣宜
    蘭地方檢察署檢察官以99年度毒偵緝字第64號、第65號、第
    66號為不起訴處分確定；再於上開觀察、勒戒執行完畢釋放
    後5 年內之100年間，因施用毒品案件，經原審法院以100年
    度訴字第472號判決判處有期徒刑7 月、7月，應執行有期徒
    刑1年確定。詎其猶不知惕勵，竟基於施用第二級毒品之犯
    意，於108年7月31日14時49分許為警採尿時回溯3日內之某
    時，在其位於宜蘭縣○○鄉○○路00號居所，以將第二級毒品甲
    基安非他命置入其所有之玻璃球內燒烤吸食煙霧之方式，施
    用第二級毒品甲基安非他命1 次。嗣於108年7月30日14時15
    分許，在其上址居所，為警持原審法院所核發之搜索票執行
    搜索，並當場扣得甲基安非他命殘渣袋2只（合計毛重1.187
    2公克），及其所有供其犯本件施用第二級毒品罪所用之電
    子磅秤1具、提撥管1支等物，且經警對其採尿送驗，
    經鑑驗結果呈安非他命、甲基安非他命陽性反應，始悉上情
    。 
二、案經宜蘭縣政府警察局宜蘭分局報告臺灣宜蘭地方檢察署檢
    察官偵查起訴。 　　
    理  由
壹、程序事項：
一、按毒品危害防制條例於92年7 月9 日修正公布，自93年1 月
    9 日施行，其中第20條、第23條將施用毒品之刑事處遇程序
    ，區分為「初犯」及「5 年內再犯」、「5 年後再犯」。依
    其立法理由之說明：「初犯」，經觀察、勒戒或強制戒治後
    ，應為不起訴處分或不付審理之裁定；經觀察、勒戒或強制
    戒治執行完畢釋放後，「5 年內再犯」者，因其再犯率甚高
    ，原實施之觀察、勒戒及強制戒治既已無法收其實效，爰依
    法追訴或裁定交付審理。至於經觀察、勒戒或強制戒治執行
    完畢釋放後，「5 年後再犯」者，前所實施之觀察、勒戒或
    強制戒治已足以遮斷其施用毒品之毒癮，為期自新及協助其
    斷除毒癮，仍適用「初犯」規定，先經觀察、勒戒或強制戒
    治之程序。從而依修正後之規定，僅限於「初犯」及「5 年
    後再犯」二種情形，始應先經觀察、勒戒或強制戒治程序；
    倘被告於5 年內已再犯，經依法追訴處罰，縱其第3 次（或
    第3 次以上）再度施用毒品之時間，在初犯經觀察、勒戒或
    強制戒治執行完畢釋放5 年以後，已不合於「5 年後再犯」
    之規定，且因已於「5 年內再犯」，顯見其再犯率甚高，原
    實施觀察、勒戒或強制戒治，已無法收其實效，即應依該條
    例第10條處罰。查被告林俊鴻前有如事實欄一所載觀察、勒
    戒執行完畢紀錄，有本院被告前案紀錄表1 份在卷可憑，雖
    被告係於上開觀察、勒戒執行完畢而釋放5 年後再犯本件施
    用毒品犯行，惟其於觀察、勒戒執行完畢釋放後5 年內曾因
    施用毒品遭追訴處罰，已如前述，則其前所實施之觀察、勒
    戒未足以遮斷施用毒品之癮，依上開說明，自與前揭條例第
    20條第3 項之規定僅得適用於「5 年後再犯」之情形不合（
    最高法院95年度台非字第59號判決意旨參照），是被告犯本
    件毒品危害防制條例第10條之罪，應依法追訴，檢察官起訴
    ，即無不合，先予敘明。
二、證據能力之認定部分：
　　按刑事訴訟法第159 條之5 立法意旨，在於確認當事人對於
    傳聞證據有處分權，得放棄反對詰問權，同意或擬制同意傳
    聞證據可作為證據，屬於證據傳聞性之解除行為，如法院認
    為適當，不論該傳聞證據是否具備刑事訴訟法第159 條之1
    至第159 條之4 所定情形，均容許作為證據，不以未具備刑
    事訴訟法第159 條之1 至第159 條之4 所定情形為前提。此
    揆諸「若當事人於審判程序表明同意該等傳聞證據可作為證
    據，基於證據資料愈豐富，愈有助於真實發見之理念，此時
    ，法院自可承認該傳聞證據之證據能力」立法意旨，係採擴
    大適用之立場。蓋不論是否第159 條之1 至第159 條之4 所
    定情形，抑當事人之同意，均係傳聞之例外，俱得為證據，
    僅因我國尚非採澈底之當事人進行主義，故而附加「適當性
    」之限制而已，可知其適用並不以「不符前四條之規定」為
    要件（最高法院104 年度第3 次刑事庭會議決議參照）。經
    查，本件以下所引用之供述或非供述證據，因檢察官及被告
    對各該證據方法之證據能力，迄至言詞辯論終結前均未聲明
    異議，而本院審酌上開供述或非供述等證據資料製作時之情
    況，無不當取供及證明力明顯過低之瑕疵，認以之作為證據
    應屬適當，揆諸前開規定，本院認前揭證據資料有證據能力
    。
貳、認定被告犯罪事實所憑之證據及理由：
    訊據被告對於上開時、地，以前揭方式，施用第二級毒品甲
    基安非他命1 次之事實坦白承認（見本院卷第64頁），且其
    於108年7月31日14時49分許為警所採集之尿液，經送慈濟大
    學濫用藥物檢驗中心檢驗結果，確呈安非他命、甲基安非他
    命陽性反應，有採尿同意書、宜蘭縣政府警察局宜蘭分局毒
    品犯罪嫌疑人尿液採驗作業管制紀錄表及慈濟大學濫用藥物
    檢驗中心檢驗總表各1份附卷可稽（見宜蘭縣政府警察局宜
    蘭分局刑案偵查卷宗【下稱警卷】第22頁、第23頁、第25頁
    ），此外，復有原審法院搜索票、宜蘭縣政府警察局宜蘭分
    局搜索扣押筆錄、扣押物品目錄表各1件在卷足憑（見警卷
    第14至19頁），及上開甲基安非他命殘渣袋2只（合計毛重1
    .1872公克）、被告所有供其犯施用第二級毒品所用之電子
    磅秤1具及提撥管1支等物扣案為證。據上，是認被告上開任
    意性自白核與事實相符，堪以採取。本件事證明確，被告上
    揭施用第二級毒品之犯行，足可認定，應依法論科。
參、論罪部分：
一、核被告所為，係犯毒品危害防制條例第10條第2 項之施用第
    二級毒品罪。
二、被告施用前持有第二級毒品之低度行為，為施用第二級毒品
    之高度行為所吸收，不另論罪。
三、查被告前於98年間，因違反槍砲彈藥刀械管制條例案件，經
    原審法院以99年度訴緝字第23號判決處有期徒刑3年，併科
    罰金新臺幣3萬元，復經本院以100年度上訴字第941號判決
    駁回上訴確定，再於100年間，因施用毒品案件，經原審法
    院以100年度訴字第472號判決判處有期徒刑7 月、7月，應
    執行有期徒刑1年確定，嗣上開2案件自100年8月14日起接續
    執行後，並於103年3月21日因縮短刑期假釋出監，所餘刑期
    付保護管束，而於104 年7 月28日保護管束期滿，假釋未經
    撤銷，其未執行之刑以執行完畢論，有上開被告前案紀錄表
    在卷可考，其於前案有期徒刑執行完畢後，5 年以內故意再
    犯本件有期徒刑以上刑之罪，為累犯，而依108 年2 月22日
    公布之司法院大法官解釋釋字第775 號解釋文意旨，有關刑
    法第47條第1 項規定累犯加重本刑部分，尚不生違反憲法一
    行為不二罰原則之問題，惟該號解釋文認定：「不分情節，
    基於累犯者有其特別惡性及對刑罰反應力薄弱等立法理由，
    一律加重最低本刑，於不符合刑法第59條所定要件之情形下
    ，致生行為人所受之刑罰超過其所應負擔罪責之個案，其人
    身自由因此遭受過苛之侵害部分，對人民受憲法第8 條保障
    之人身自由所為限制，不符憲法罪刑相當原則，牴觸憲法第
    23條比例原則。於此範圍內，有關機關應自本解釋公布之日
    起2 年內，依本解釋意旨修正之。於修正前，為避免發生上
    述罪刑不相當之情形，法院就該個案應依本解釋意旨，裁量
    是否加重最低本刑」等語。是本院參酌上開解釋意旨，審酌
    被告於前述案件，有因施用毒品案件經法院判處罪刑，而被
    告前已多次因施用毒品案件經法院判處罪刑，本應產生警惕
    作用，期待其能因此自我控管、約束，徹底戒除毒癮，惟被
    告卻故意再犯與先前犯罪內容及情節相同之施用毒品犯行，
    足見其有一定特別之惡性，對刑罰之反應力顯然薄弱，就本
    案被告所犯之罪予以加重，尚不致使被告所受之刑罰超過其
    所應負擔之罪責，而造成對其人身自由過苛之侵害，而仍有
    加重法定最低本刑之必要，爰依刑法第47條第1 項規定加重
    其刑。
肆、沒收部分：　　　
一、上開扣案之甲基安非他命殘渣袋2只，均係被告所有，且為
    供其犯本件施用第二級毒品罪所用，業據被告供明在卷（見
    本院卷第63頁），而上開殘渣袋2 只，其中所含第二級毒品
    甲基安非他命量微，無法完全與之析離，應整體視為查獲之
    第二級毒品，並均應依毒品危害防制條例第18條第1 項前段
    規定，宣告沒收銷燬之。
二、扣案之電子磅秤1具、提撥管1支，係被告所有，且為供其犯
    本件施用第二級毒品罪所用，亦由被告供承在卷（見本院卷
    第64頁），均應依刑法第38條第2 項前段規定，宣告沒收。
三、上開供被告犯事實欄一所示施用第二級毒品罪所用之玻璃球
    ，並未扣案，且因距離被告犯案時間已久，無證據證明該玻
    璃球事實上仍存在，為免將來執行困難，且依刑法第38條之
    2 第2項規定，難認其有刑法上之重要性，爰不予宣告沒收
    。　　
四、至被告於上開時、地，為警查扣之分裝袋3包、ＳＡＭＳＵＮＧ行動
    電話1支、小米行動電話1支、ＯＰＰＯ行動電話1支、ＳＡＭＳＵＮＧ平
    板手機1支，及海洛因殘渣袋7只等物，雖其中分裝袋3包、Ｓ
    ＡＭＳＵＮＧ行動電話1支及海洛因殘渣袋7只等物，均為被告所有
    之物（見原審卷第46頁），然與本案無關，已由被告於原審
    、本院審理時供明在卷（見原審卷第46頁；本院卷第64頁）
    ，亦無證據足認與被告本案施用第二級毒品犯行有何直接關
    聯，而檢察官並未據以作為證明本案犯罪事實之證據，且未
    聲請沒收，爰不予宣告沒收，附此敘明。
伍、駁回上訴之理由：
一、原審經詳細調查及審理後，基於以上相同之認定，引用毒品
    危害防制條例第10條第2 項、第18條第1 項前段，刑法第11
    條、第47條第1 項、第41條第1 項前段、第38條第2 項等規
    定為依據，並審酌被告歷經觀察、勒戒之戒癮程序與施用毒
    品之刑罰科處與執行後，猶難確實戒除毒害而又用毒抵癮，
    難見其已記取教訓而有斷絕毒品誘惑之決心，所為非是，並
    兼衡其已坦承犯行，高中肄業之教育程度，離婚育有二子，
    目前無業之生活態樣暨毒品造成之社會潛在侵害與成癮性之
    犯罪特質與公訴人具體求刑內容等一切情狀，量處有期徒刑
    4 月，並諭知如易科罰金，以新臺幣1 千元折算1 日。另就
    沒收部分說明：（一）扣案甲基安非他命殘渣袋2只（合計
    毛重1.1872公克），業據被告自承係本次施用甲基安非他命
    所剩之殘渣袋等語綦詳。互核被告為警採尿送驗係呈甲基安
    非他命陽性反應，堪認扣案殘渣袋內沾附之物應為甲基安非
    他命無誤，是甲基安非他命既屬第二級毒品，扣案殘渣袋因
    盛裝甲基安非他命而留有甲基安非他命之殘渣而難以析離，
    自應整體視之為毒品而依毒品危害防制條例第18條第1項前
    段併予諭知沒收銷燬之。（二）扣案電子磅秤1具及提撥管1
    支，則據被告自陳係其所有供（非專供）本次施用甲基安非
    他命所用之物，爰依刑法第38條第2項前段併予宣告沒收之
    。（三）扣案之分裝袋3只、ＳＡＭＳＵＮＧ行動電話1支雖屬被告
    所有之物，然非其供本次施用甲基安非他命所用，扣案小米
    行動電話1支、ＯＰＰＯ行動電話1支及ＳＡＭＳＵＮＧ平板手機1支則非
    屬被告所有之物，皆據被告供陳在卷，且均乏證據證明與其
    所犯本件施用甲基安非他命之犯行有關，爰不併予諭知沒收
    。（四）至扣案「海洛因殘渣袋七只」，雖據被告自陳係其
    先前施用第一級毒品海洛因所遺留之物，然未經鑑定而無法
    確認其沾附之殘渣成分為何，亦乏證據證明與被告所犯本件
    施用甲基安非他命之犯行有關，同不併予諭知沒收。經核原
    審上開認事用法，均無違誤，量刑亦稱允恰。
二、被告上訴意旨固指以：原審量刑過重，請從輕量刑等語。惟
    按刑事審判旨在實現刑罰權之分配的正義，故法院對有罪被
    告之科刑，應符合罪刑相當之原則，使輕重得宜，罰當其罪
    ，以契合社會之法律感情，此所以刑法第57條明定科刑時應
    審酌一切情狀，尤應注意該條所列10款事項以為科刑輕重之
    標準，俾使法院就個案之量刑，能斟酌至當。至於量刑輕重
    ，係屬事實審法院得依職權自由裁量之事項，苟其量刑已以
    行為人之責任為基礎，並斟酌刑法第57條各款所列情狀，而
    未逾越法定刑度或有濫用權限情事，即不得任意指為違法（
    最高法院75年度台上字第7033號判例、103 年度台上字第36
    號判決意旨參照）。原審既於判決理由欄內詳予說明其量刑
    基礎，且敘明係審酌前揭各項情狀，詳如前述，顯已斟酌刑
    法第57條各款事由，並基於刑罰目的性之考量、刑事政策之
    取向以及行為人刑罰感應力之衡量等因素而為刑之量定，且
    以行為人責任為基礎，未逾越法定刑度，亦無違背公平正義
    之精神，客觀上不生量刑明顯失出失入之裁量權濫用情形，
    核屬法院量刑職權之適法行使，難認有何不當而構成應撤銷
    之事由可言。綜上，被告上訴意旨所指情節，並無理由，應
    予駁回。
據上論斷，應依刑事訴訟法第368 條，判決如主文。
本案經檢察官梁光宗、葉怡材提起公訴，檢察官楊淑芬到庭執行
職務。
中　　華　　民　　國　　109 　年　　6 　　月　　30　　日
                  刑事第十九庭審判長法  官  曾淑華
                                    法  官  陳文貴
                                    法  官  王美玲
以上正本證明與原本無異。
不得上訴。
                                    書記官  李逸翔
中　　華　　民　　國　　109 　年　　6 　　月　　30　　日
附錄：本案論罪科刑法條全文
毒品危害防制條例第10條：
施用第一級毒品者，處 6 月以上 5 年以下有期徒刑。
施用第二級毒品者，處 3 年以下有期徒刑。